【裁判字號】    90,交易,224
【裁判日期】    900612
【裁判案由】    過失傷害
【裁判全文】
臺灣板橋地方法院刑事判決                          九十年度交易字第二二四號
    公訴人  臺灣板橋地方法院檢察署檢察官
    被  告  丙○○
右列被告因過失傷害案件，經檢察官提起公訴（九十年度偵字第二九四五號），本院
判決如左：
    主  文
丙○○因過失傷害人，處有期徒刑參月，如易科罰金，以參佰元折算壹日。
    事  實
一、丙○○於民國八十九年十月八日上午六時三十分許，駕駛車號ＤＹ─八八二七號
    自用小客車，沿臺北縣中和市○○路，由臺北縣中和往新店方向行駛，行至中和
    市○○路與成功南路口時，應注意汽車行駛至交岔路口時，應遵守燈光號誌之指
    示，行車速度在市區道路，時速不得超過四十公里，及汽車行駛時，駕駛人應注
    意車前狀況，並隨時採取必要之安全措施，而依當時情形又無不能注意之情事，
    竟疏未注意，適路口景平路直行方向之號誌已轉為紅燈，丙○○仍貿然以時速約
    四十至五十公里之車速，闖越紅燈前行，適有乙○○騎乘車號ＦＲＡ─五二三號
    重機車後載丁○○自成功南路綠燈左轉景平路，因閃避不及致機車右側遭丙○○
    自用小客車左前車頭撞擊，乙○○、丁○○當場人車倒地，機車復卡在遭丙○○
    自用小客車左前車頭下往前推移二七‧九公尺，乙○○因此受有左肘擦傷約五×
    二公分、左足踝擦挫傷約三×二公分等傷害，丁○○因此受有左腓股頭部骨折、
    及多處挫傷、擦傷等傷害。丙○○於肇事後，在有偵查犯罪職權之機關尚不知何
    人為肇事者前，即主動向到現場處理之臺北縣警察局中和分局秀山派出所員警坦
    承肇事接受偵訊自首。
二、案經乙○○、丁○○訴由臺北縣警察局中和分局移送臺灣板橋地方法院檢察署檢
    察官偵查起訴。
    理  由
一、訊據被告丙○○對其於前揭時地駕車肇事之事實，固坦承不諱，惟辯稱：當時伊
    駕車至路口時看是綠燈便直行，乙○○機車從左邊過來，撞擊之前伊並未看見乙○○之機車云云。
二、然查前揭事實，業據被害人乙○○於警訊時及偵審中指訴甚詳稱：伊當時騎乘車
    號ＦＲＡ─五二三號重機車後載女友丁○○在成功南路停紅燈，待綠燈亮時，伊
    左轉景平路往秀朗橋方向，將要轉至景平路直行時，突然遭被告自用小客車撞及
    機車右側，伊及丁○○均被彈出，機車則被自用小客車向前推移二七‧九公尺，
    當時肇事地點車流量不大，路況良好，係被告闖紅燈肇事等語（見偵查卷第五頁
    背面至第六頁、第二十二頁背面、本院九十年五月十五日訊問筆錄），核與被害
    人丁○○於警訊時及偵審中指述情節相符（見偵查卷第七頁背面、本院九十年五
    月十五日訊問筆錄）。又現場目擊證人甲○○於警訊及本院審理時結證稱：當時
    伊騎車號ＡＹＨ─二五五號重機車與乙○○一起在成功南路停紅燈，綠燈亮時乙○○先行，伊跟在後方，突然見被告自用小客車自右方景平路闖紅燈過來，伊便
    在後面一直按機車喇叭，但被告並未煞車，就直接撞到乙○○機車等語（見偵查
    卷第九頁背面、本院九十年五月二十九日審判筆錄）。核被害人等與證人所述肇
    事經過吻合。此外並有肇事現場草圖、道路交通事故調查報告表各一份、現場及
    車損照片八幀附卷可稽。而被害人乙○○、丁○○因遭被告自用小客車撞擊，乙○○因此受有左肘擦傷約五×二公分、左足踝擦挫傷約三×二公分之傷害，丁○○則受有左腓股頭部骨折、及多處挫傷、擦傷等傷害，復有財團法人天主教耕莘
    醫院八十九年十月十一日出具之診斷證明書二紙在卷足憑。被告於警訊時先稱：
    當時由於太陽昇起直射伊眼睛，致車前狀況及燈號無法辨識，待光線離開伊視線
    時，便見乙○○與丁○○共乘一輛機車自在伊前方，伊一時緊張未及反應便從後
    面撞上云云（見偵查卷第三頁背面至第四頁）。嗣於偵查中及本院調查時卻改稱
    伊有看到秀朗橋路口係綠燈云云（見偵查卷第二十二頁背面、本院九十年五月十
    五日訊問筆錄），其前後供述不一，自難認其前開辯解可採。
三、按汽車行駛至交岔路口時，應遵守燈光號誌之指示。行車速度在市區道路，時速
    不得超過四十公里。又汽車行駛時，駕駛人應注意車前狀況，並隨時採取必要之
    安全措施。道路交通安全規則第一百零二條第一項第一款、第九十三條第一項第
    一款、第九十四條第三項分別定有明文。本件依卷附道路交通事故調查表之警繪
    現場圖顯示，肇事地點為市區道路○○○路口、柏油路面乾躁無缺陷、無障礙物
    、視距良好、行車管制號誌正常、號誌時相為遲閉二時相、有適當標誌、速限四
    十公里，被告駕駛自用小客車行至肇事地點本應注意上開規定，而依當時情形，
    又無不能注意之情事，竟疏於注意，行至交岔路口時貿然以時速約四十至五十公
    里之車速，超速闖越紅燈前行，致煞避不及撞及左方由成功南路綠燈駛來正在左
    轉中之被害人乙○○重機車肇事。而肇事後核對現場跡證及卷附車損照片情形，
    路面留有二七‧九公尺之括地痕，乙○○重機車卡在被告自用小客車左前車頭下
    方，被告自用小客車左前保險桿有擦撞痕，被害人乙○○機車右側車身留有擦撞
    痕，依此研判，被告駕駛自用小客車在肇事地點超速闖越紅燈未注意車前狀況，
    撞及被害人乙○○機車，應係本件肇事原因。被害人乙○○駕駛重機車綠燈左轉
    正常行駛中，因突發事件閃避不及遭被告自用小客車撞擊，應無肇事因素。而被
    害人乙○○及丁○○因本件車禍分別受有前開傷害，與被告之過失行為間顯有相
    當因果關係，綜上事證明確，被告犯行堪予認定。
四、核被告丙○○所為，係犯刑法第二百八十四條第一項前段之過失傷害罪。其以一
    過失行為，同時同地致被害人乙○○及丁○○二人受傷，為一行為觸犯二過失傷
    害之想像競合犯，應從一重之過失傷害罪處斷。查被告於警查明肇事者前，即主
    動向到場處理之臺北縣警察局中和分局秀山派出所員警坦承肇事並接受偵訊，有
    該分局九十年五月十五日北刑中刑魁字第一五一九六號函所附自首調查表一紙在
    卷可查，為對於未發覺之罪自首而受裁判，依刑法第六十二條前段規定應減輕其
    刑。爰審酌被告過失之程度、所生之損害、及犯罪後迄未能與被害人達成和解等
    一切情狀，量處如主文所示之刑，並諭知易科罰金之折算標準，以示懲儆。查被
    告行為後刑法第四十一條業於九十年一月四日經立法院修正通過，並經總統於同
    年月十日公布，於同年月十二日生效施行，其修正條文為：「犯最重本刑為五年
    以下有期徒刑以下之刑之罪，而受六個月以下有期徒刑或拘役之宣告，因身體、
    教育、職業、家庭之關係或其他正當事由，執行顯有困難者，得以一元以上三元
    以下折算一日，易科罰金。但確因不執行所宣告之刑，難收矯正之效，或難以維
    持法秩序者，不在此限。」「併合處罰之數罪，均有前項情形，其應執行之刑逾
    六月者，亦同」，與修正前刑法第四十一條相較，修正後條文顯較有利於被告，
    故本件既符合修正後刑法第四十一條之情形，自應依刑法第二條第一項前段規定
    ，依修正後刑法第四十一條第一項規定，諭知易科罰金之折算標準，附此敘明。
據上論結，應依刑事訴訟法第二百九十九條第一項前段，刑法第二百八十四條第一項
前段、第五十五條、第二條第一項前段、第四十一條第一項、第六十二條前段，罰金
罰鍰提高標準條例第一條前段、第二條，判決如主文。
本案經檢察官馬中琍到庭執行職務。
中      華      民      國      九  十    年     六     月    十  二    日
                                          臺灣板橋地方法院交通法庭
                                              法  官    談      虎
右正本證明與原本無異。
如不服本判決，應於判決送達後十日內，向本院提出上訴狀。
                                              書記官    陳  君  偉
中      華      民      國      九  十    年     六     月    十  二    日
附錄本案論罪科刑法條全文
刑法第二百八十四條第一項
  因過失傷害人者，處六月以下有期徒刑、拘役或五百元以下罰金。致重傷者，處一
  年以下有期徒刑、拘役或五百元以下罰金。


司法院資訊處製作；財團法人民間司法改革基金會備份。
